【裁判字號】    99,上訴,1078
【裁判日期】    990701
【裁判案由】    毒品危害防制條例
【裁判全文】
臺灣高等法院刑事判決                99年度上訴字第1078號
上  訴  人  臺灣臺北地方法院檢察署檢察官
上  訴  人
即  被  告  甲○○
選任辯護人  林彥苹律師
            孫志堅律師
上列上訴人等因被告違反毒品危害防制條例案件，不服臺灣臺北
地方法院98年度訴字第1520號，中華民國99年1 月20日第一審判
決（起訴案號：臺灣臺北地方法院檢察署98年度偵字第11584 號
、第12847號），提起上訴，本院判決如下：
    主  文
原判決撤銷。
甲○○販賣第二級毒品，累犯，處有期徒刑柒年拾月，扣案含安
非他命、甲基安非他命、N,N-二甲基安非他命等成分之第二級毒
品拾包（驗餘淨重貳點零捌公克）、第三級毒品愷他命參包（驗
餘淨重肆拾伍點貳貳柒公克）及電子磅秤壹具均沒收，其第二級
毒品並銷燬之。又販賣第二級毒品，累犯，處有期徒刑柒年捌月
，扣案含安非他命、甲基安非他命、N,N-二甲基安非他命等成分
之第二級毒品拾壹包（驗餘淨重貳點玖柒公克）、含微量勞拉西
泮、安定（二氮平）等成分之第四級毒品壹佰伍拾粒（驗餘淨重
貳拾陸點參捌公克）、如附表編號2 所示第一級毒品壹包、第二
級毒品殘渣袋捌只、電子磅秤壹具及夾鏈袋伍拾柒只均沒收，其
第一級毒品及第二級毒品並銷燬之。應執行有期徒刑拾伍年，扣
案含安非他命、甲基安非他命、N,N-二甲基安非他命等成分之第
二級毒品拾包（驗餘淨重貳點零捌公克）、第三級毒品愷他命參
包（驗餘淨重肆拾伍點貳貳柒公克）、電子磅秤壹具、含安非他
命、甲基安非他命、N,N-二甲基安非他命等成分之第二級毒品拾
壹包（驗餘淨重貳點玖柒公克）、含微量勞拉西泮、安定（二氮
平）等成分之第四級毒品壹佰伍拾粒（驗餘淨重貳拾陸點參捌公
克）、如附表編號2 所示第一級毒品壹包、第二級毒品殘渣袋捌
只、電子磅秤壹具及夾鏈袋伍拾柒只均沒收，其第一級毒品及第
二級毒品並銷燬之。
    事  實
一、甲○○前於民國92年間因施用毒品犯行，經臺灣板橋地方法
    院以92年度簡字第3478號判決有期徒刑5 月確定；又於93年
    間因竊盜案件，經臺灣板橋地方法院以93年度簡字第2147號
    判處有期徒刑6月確定。前述二案接續執行，於94年3月23日
    執行完畢。再於95年間因施用毒品犯行，經臺灣板橋地方法
    院以95年度簡字第5991號判決有期徒刑6 月確定；又於96年
    間因竊盜案件，經臺灣板橋地方法院以96年度簡字第595 號
    判決有期徒刑6 月確定；嗣據臺灣板橋地方法院以96年度聲
    字第1219號裁定減為有期徒刑3月、3月，並定應執行有期徒
    刑5 月確定，於96年9月5日執行完畢。詎不知悔改，明知海
    洛因，係毒品危害防制條例第2 條第2項第1款所列之第一級
    毒品，安非他命、甲基安非他命、N,N-二甲基安非他命等均
    係毒品危害防制條例第2 條第2項第2款所列之第二級毒品，
    愷他命為毒品危害防制條例第2 條第2項第3款所列之第三級
    毒品，勞拉西泮、安定（二氮平）等皆屬毒品危害防制條例
    第2 條第2項第4款所列之第四級毒品，竟基於營利之意圖，
    於98年4 月27日中午某時，在臺灣高速鐵路股份有限公司（
    下簡稱臺灣高鐵）嘉義太保站，向綽號「阿田」（真實姓名
    、年齡等均不詳）之成年男子販入含有安非他命、甲基安非
    他命、N,N-二甲基安非他命等成分之第二級毒品10包（總毛
    重3.31公克，總淨重2.11公克，取樣3 包，各取0.01公克驗
    罄，驗餘淨重2.08公克）、愷他命3 包（總毛重45.228公克
    ，抽驗其中1 包，驗餘淨重45.227公克），得手後隨身攜行
    ，擬伺機賣出；惟未及賣出，即於98年4月30日凌晨0時40許
    分，在臺北市○○區○○路底華江橋機車引道處，遇警攔檢
    查獲，並扣得其販入而屬其所有之上開含有安非他命、甲基
    安非他命、N,N-二甲基安非他命等成分之第二級毒品10包、
    愷他命3 包、及其所有預備供秤重、分裝賣出毒品所用電子
    磅秤1 具。嗣另基於販入第二級毒品及第四級毒品以營利之
    意圖，及施用第一級毒品之犯意，於98年5月15日晚間7時許
    ，在臺北縣板橋市○○路與雙十路口，向綽號「阿甚」（真
    實姓名、年齡等均不詳）之成年男子販入含有安非他命、甲
    基安非他命、N,N-二甲基安非他命等成分之第二級毒品11包
    （總毛重4.21公克，總淨重3.00公克，取樣3 包，各取0.01
    公克驗罄，驗餘淨重2.97公克）、含有微量勞拉西泮、安定
    （二氮平）等成分之第四級毒品150粒（總淨重26.55公克，
    取樣0.17公克驗罄，驗餘淨重26.38 公克），及同時購得如
    附表編號2所示第一級毒品1包，得手後隨身攜行，除第一級
    毒品擬供自己施用外，其餘毒品均擬伺機賣出；然未及施用
    及賣出，又於98年5月19日清晨5時40許分，在臺北市○○區
    ○○路底華江橋機車引道處，為警查獲，且扣得前揭販入而
    屬其所有之第二級毒品11包、第四級毒品150 粒、曾盛裝前
    揭第二級毒品之殘渣袋8只、如附表編號2 所示第一級毒品1
    包，暨其所有預備供秤重、分裝賣出毒品所用電子磅秤1 具
    及夾鏈袋57只。
二、案經臺北市政府警察局萬華分局報請臺灣臺北地方法院檢察
    署檢察官偵查起訴。
    理  由
甲、關於證據能力爭執之判斷：
一、被告及其辯護人主張被告於98年4 月30日接受警詢及檢察官
    訊問時所為供述均無證據能力，蓋警詢時未全程錄音，被告
    於製作警詢筆錄時有冒冷汗等提藥之狀況，無法理解問題及
    回答之內容，當日接受檢察官偵訊時，仍在提藥狀態中云云
    。惟查：(1)刑事訴訟法第100條之2準用同法第100條之1第 1
    項規定，司法警察詢問犯罪嫌疑人，除有急迫情形且經記明
    筆錄者外，應全程連續錄音；必要時，並應全程連續錄影。
    又筆錄內記載之被告陳述與錄音或錄影之內容不符者，其不
    符合之部分不得做為證據。立法目的，在於建立警詢筆錄之
    公信力，並擔保詢問程序之合法正當；亦即在於擔保犯罪嫌
    疑人對於詢問之陳述，係出於自由意志及筆錄所載與其陳述
    相符。故司法警察詢問犯罪嫌疑人如違背上開規定，其所取
    得之供述筆錄，究竟有無證據能力，應審酌司法警察違背該
    法定程序之主觀意圖、客觀情節、侵害犯罪嫌疑人權益之輕
    重、對犯罪嫌疑人在訴訟上防禦不利益之程度等具體情節認
    定之（最高法院94年度台上字第7013號判決參照）。本件被
    告於98年4月30日經警查獲後，同日9時40分至10時13分間之
    警詢筆錄錄音帶，原審加以勘驗結果，無法聽取該部分之錄
    音內容（見原審卷一第78頁）。又被告於98年4 月30日經警
    查獲後，在康定路派出所接受警詢所製作之筆錄，共有三份
    ，第一份（第一次）係當日1 時0分至5分之警詢筆錄，記載
    被告拒絕夜間詢問（見98年度偵字第11584號偵查卷第7頁至
    第8頁），第二份（第二次警詢筆錄）係當日6時45分至7時5
    分所製作者，被告未於該次警詢中有何承認販賣毒品之陳述
    （見98年度偵字第11584號偵查卷第9頁至第12頁）。以上二
    份警詢筆錄均不足資為被告販賣毒品事實認定之依憑，無論
    究其有無證據能力之需。第三份（第三次警詢筆錄）係當日
    9 時40分至10時13分所製作者，被告於該次警詢中否認販賣
    海洛因及愷他命，但曾承認將購入之安非他命拿來販賣等語
    （見98年度偵字第11584 號偵查卷第14頁）。被告及其辯護
    人於原審亦僅爭執上揭第三次警詢筆錄未錄音（見原審卷一
    第57頁背面）。足見僅有98年4月30日9時40分至10時13分許
    之警詢筆錄，有論究其證據能力之必要。關於上開警詢筆錄
    有無錄音，證人即詢問被告之警員孫玉山於原審結稱：本件
    有全程錄音等語（見原審卷一第92頁）。而由上開第二份警
    詢筆錄記載被告否認有何販賣毒品犯行，第三份警詢筆錄被
    告亦僅承認曾販賣安非他命之內容觀之，倘詢問、製作筆錄
    之警員有意藉不錄音之方式，逕將被告未曾陳述之內容記載
    於警詢筆錄，大可隱匿第二份警詢筆錄，並將被告承認其持
    有之海洛因、安非他命及愷他命均供販賣之用等內容植入第
    三份警詢筆錄內，無需保留有利於被告之第二份警詢筆錄，
    及於第三份僅記載被告承認販賣安非他命，但依舊否認販賣
    海洛因及愷他命。從而雖無法聽取、比對上開第三份警詢筆
    錄錄音帶之內容，但不能以此論斷警員有故意不錄音之行為
    或筆錄內容不實。況且被告於98年4月30日15時7分起至15時
    48分止在萬華分局偵查隊接受第四次警詢時，猶明白確認其
    於98年4 月30日在康定路派出所製作之第一、二、三次警詢
    筆錄均實在（見98年度偵字第11584 號偵查卷第14頁），於
    原審尚供明警詢中未曾受到刑求（見原審卷一第57頁背面）
    。證人孫玉山於原審亦結證稱：白天製作筆錄時，被告應不
    會感到疲累，他有睡覺，我們都沒有睡，伊等到法定日出時
    間才叫他，還有幫他準備早餐，他都睡了5、6個小時了。被
    告沒有毒癮發作的情形，被告亦不曾向警員表示他精神不好
    、想繼續睡覺或有毒癮不舒服之情形，也不曾要求讓他先休
    息再作筆錄，筆錄內容係依被告陳述記載，他說什麼我們就
    打什麼，我們不會去故意做加強還是什麼的等語（見原審卷
    一第92頁背面至第94頁背面）。而由筆錄記載之形式觀之，
    確採一問一答之方式記載，內容亦無僅載不利於被告之供述
    而略去辯解之情。俱徵被告於98年4月30日9時40分至10時13
    分接受警詢所製作之筆錄（即上開第三份警詢筆錄），應無
    任意性或記載不實之瑕疵。是上開第三份警詢筆錄，雖無錄
    音內容可供勘驗，難認合於依法為全程連續錄音之規定；但
    經權衡被告所涉販賣毒品罪嫌對於社會安全之危害、人權保
    障與法律秩序之均衡維護，並考量比例原則後，認被告上開
    第三份警詢筆錄為有證據能力。(2)被告於98年4 月30日接受
    檢察官訊問之情形，原審勘驗錄音、錄影光碟結果，被告於
    檢察官訊問過程中，神態自然，對於檢察官之問題，對答如
    流，且能切中正題回答，亦有思考一段時間後再予回答之情
    形，尚無所謂顯因其提藥（毒癮發作），致無法辨識檢察官
    問題，甚至答非所問或胡亂回答之情事，而偵訊筆錄記載之
    內容，被告亦確認「剛剛聽到的跟筆錄記載一樣」（見原審
    卷一第75頁背面至第77頁背面）。足認被告於98年4 月30日
    接受檢察官訊問時所為之陳述，並無任意性之瑕疵，非無證
    據能力無疑。
二、現行刑事訴訟法關於「鑑定」之規定，除選任自然人充當鑑
    定人外，另設有囑託機關鑑定制度。依同法第198條、第208
    條之規定，不論鑑定人或鑑定機關、團體，固均應由法院、
    審判長、受命法官或檢察官視具體個案之需要而為選任、囑
    託，並依第206 條之規定，提出言詞或書面報告，始符合同
    法第159條第1項所定得作為證據之「法律有規定」之情形。
    否則所為之鑑定，仍屬傳聞證據。然於司法警察機關調查中
    之案件，為因應實務上，或因量大、或有急迫之現實需求，
    併例行性當然有鑑定之必要者，例如毒品之種類與成分、尿
    液之毒品反應，或者槍、彈有無殺傷力等鑑定，基於檢察一
    體原則，得由該管檢察長對於轄區內之案件，以事前概括選
    任鑑定人或囑託鑑定機關、團體之方式，俾便轄區內之司法
    警察官、司法警察對於調查中之此類案件，得即時送請先前
    已選任之鑑定人或囑託之鑑定機關、團體實施鑑定，以求時
    效（法務部92年9月1日法檢字第0920035083號函參照，刊載
    於法務部公報第312 期）。此種由檢察機關概括選任鑑定人
    或概括囑託鑑定機關、團體，再轉知司法警察官、司法警察
    於調查犯罪時參考辦理之作為，法無明文禁止，係為因應現
    行刑事訴訟法增訂傳聞法則及其例外規定之實務運作而為。
    則經由司法警察官、司法警察依檢察官所概括選任之鑑定人
    或囑託鑑定機關、團體所為之鑑定結果，與檢察官選任或囑
    託為鑑定者，性質上並無差異，同具有證據能力。本件扣案
    毒品，經查獲之警察機關拍照後，依上開規定送請交通部民
    用航空局航空醫務中心、臺北市政府警察局、行政院衛生署
    管制藥品管理局、內政部警政署刑事警察局等機關鑑驗，所
    為之書面鑑定報告即交通部民用航空局航空醫務中心98年 5
    月20日航藥鑑字第0000000號、98年6月5日航藥鑑字第09827
    57號等毒品鑑定書、臺北市政府警察局98年5 月27日北市鑑
    毒字第099號、98年6 月11日北市鑑毒字第113號等鑑驗通知
    書、行政院衛生署管制藥品管理局98年6月1日管檢字第0980
    005091號鑑定書及內政部警政署刑事警察局98年6月6日刑鑑
    字第0980071714號鑑定書，核屬上開「法律規定」得為證據
    者，而有證據能力。
乙、有罪部分
壹、認定犯罪構成要件事實所憑之證據及其認定之理由：
一、訊之被告甲○○固不諱曾於98年4 月27日中午某時，在臺灣
    高鐵嘉義太保站，向綽號「阿田」之成年男子購入含有安非
    他命、甲基安非他命、N,N-二甲基安非他命等成分之第二級
    毒品10包及、愷他命3包，又於98年5 月15日晚間7時許，在
    臺北縣板橋市○○路與雙十路口，向綽號「阿甚」之成年男
    子購得如附表編號2所示第一級毒品1包、含有安非他命、甲
    基安非他命、N,N-二甲基安非他命等成分之第二級毒品11包
    及含有微量勞拉西泮、安定（二氮平）等成分之第四級毒品
    150 粒；惟矢口否認有何販賣之意圖，辯稱：伊購入之毒品
    ，均僅供自己施用云云。
二、經查：
  (一)被告於98年4 月30日凌晨0 時40許分，在臺北市○○區○○
    路底華江橋機車引道處，遇警攔檢，查獲其隨身攜帶第二級
    毒品10包、愷他命3包、及其所有電子磅秤1具，有上列毒品
    及電子磅秤扣案可稽。該次查獲之毒品經鑑驗結果，上揭第
    二級毒品10包，確含有安非他命、甲基安非他命、N,N-二甲
    基安非他命等成分，總毛重3.31公克，總淨重2.11公克，取
    樣3 包，各取0.01公克驗罄，驗餘淨重2.08公克，有臺北市
    政府警察局98年5月27日北市鑑毒字第099號鑑驗通知書存卷
    可按，愷他命3 包確含有愷他命成分，其總毛重45.228公克
    ，抽驗其中1 包，驗餘淨重45.227公克，有行政院衛生署管
    制藥品管理局98年6月1日管檢字第0980005091號鑑定書附卷
    可考。被告於警詢、偵查、原審及本院審理時，均一致供稱
    該次查獲之毒品，係於98年4 月27日中午某時，在臺灣高鐵
    嘉義太保站，向綽號「阿田」之成年男子所購得，應可信實
    。
  (二)被告於98年5月19日清晨5時40許分，在臺北市○○區○○路
    底華江橋機車引道處，再度為警查獲其攜帶第二級毒品11包
    、第四級毒品150粒、如附表編號2所示第一級毒品1 包、第
    二級毒品之殘渣袋8只，電子磅秤1具及夾鏈袋57只，有上揭
    毒品及器具等扣案可證。本次查獲之毒品經鑑驗結果，上述
    第二級毒品11包，確含安非他命、甲基安非他命、N,N-二甲
    基安非他命等成分，總毛重4.21公克，總淨重3.00公克，取
    樣3 包，各取0.01公克驗罄，驗餘淨重2.97公克，有臺北市
    政府警察局98年6月11日北市鑑毒字第113號鑑驗通知書在卷
    可憑；第四級毒品150 粒，確含微量勞拉西泮、安定（二氮
    平）等成分，總淨重26.55 公克，取樣0.17公克驗罄，驗餘
    淨重26.38 公克，有內政部警政署刑事警察局98年6月6日刑
    鑑字第0980071714號鑑定書附卷足稽；如附表編號2 所示第
    一級毒品1包，含有海洛因、6-monoetylmorphine ，另含有
    Acety Codeine、Caffeine、Acettaminophen 等成分，毛重
    0.3160公克，淨重0.1460公克，驗餘淨重0.1454公克，有交
    通部民用航空局航空醫務中心98年6月5日航藥鑑字第098275
    7 號毒品鑑定書存卷可按。被告於警詢、原審及本院審理時
    ，均一致供承本次查獲之毒品，係於98年5月15日晚間7時許
    ，在臺北縣板橋市○○路與雙十路口，向綽號「阿甚」之成
    年男子所購得，應採堪信。
  (三)被告雖以每次購入之毒品均供自己施用為辯；惟毒品係政府
    列管之違禁物品，查緝甚嚴，價格不菲，如非豪闊之屬，或
    有豐厚穩固之收入，衣食無虞者，罕有僅為自己吸食所需，
    即一次大量購入毒品者，蓋此舉不唯將排擠日常支用，非其
    資力所能負荷，亦徒增保存、藏置毒品、躲避查緝之困難度
    。然而本件被告於偵查中乃供明98年4 月27日購入之第二級
    毒品10包，價格為新臺幣（下同）4,000元，愷他命3包，價
    格為10,000元（見98年度偵字第11584 號偵查卷第62頁至第
    63頁），另於警詢中坦言於98年5月15日，係斥資10,000 元
    購得含有安非他命、甲基安非他命、N,N-二甲基安非他命等
    成分之第二級毒品11包、含微量勞拉西泮、安定（二氮平）
    等成分之第四級毒品150 粒及如附表編號2所示第一級毒品1
    包（見98年度偵字第12847 號偵查卷第8頁至第9頁），所費
    不貲。惟就自己有無足以為應付施用毒品之需而一次購入大
    量毒品之工作與收入，其於警詢中稱伊主要是跟綽號小乖、
    美麗、阿煙等同事合資購買的（見98年度偵字第11584 號偵
    查卷第11頁），並謂其經濟來源，係擔任搬運工所得工資約
    月薪22,000元云云（見98年度偵字第12847 號偵查卷第10頁
    ）。於偵查中又稱伊購毒之資金，係向小乖、美麗、阿煙等
    同事借的（見98年度偵字第11584 號偵查卷第65頁）。於原
    審另謂：購得之毒品非自己買受，係小乖、美麗、阿煙等朋
    友拿錢給伊，叫伊幫他們拿（見原審卷一第103 頁背面），
    嗣又稱：伊自97年初起，經朋友介紹，從事泊車工作，沒有
    固定薪水，只有小費，一個月差不多有兩萬元，最多差不多
    三、四萬元云云（見原審卷一第112 頁）；抑且，其就98年
    5 月19日為警查獲時之工作情形，於原審曾謂當日剛好酒店
    下班，要下華江橋回板橋云云（見原審卷一第109 頁背面）
    ，嗣又稱伊那時候是住臺北市，好像要過去板橋，趕著去哪
    裡，應該要趕去上班，去哪裡上班伊不太記得云云（見原審
    卷一第219 頁）。於本院則稱：伊平常是在酒店上班，月入
    22,000元至23,000元左右，伊還有在板橋南亞市場搬貨，一
    週上班6 天，月入約20,000元，小乖、阿煙、美麗是伊當時
    隨口講出來的，實際上沒有這些人云云（見本院卷第73頁及
    99年6 月10日審判筆錄），前後所述齟齬不一，扞格難入之
    狀，至為灼然，且案內無何相關事證足資擔保其何一敘述為
    真，已難輕信。況且被告於96年度及97年度均查無其申報綜
    合所得之資料，亦無何歸屬於其名下之財產，有財政部臺灣
    省北區國稅局臺北縣分局99年4 月12日北區國稅北縣二字第
    0991020550號函檢送之被告96年度、97年度個人所得稅申報
    資料及其個人財產歸戶資料存卷可考（見本院卷第64頁至第
    67頁）。足見被告資產不豐，亦無恆常穩定之收入，若其無
    何營利意圖，僅為滿足自己零星施用毒品之需求，一次購入
    毒品之數量，必受收入有限、須量入為出之約制，以足敷當
    次或近日所需者為限；耗費鉅資，一次購入大量之第二級毒
    品及第三級毒品，或第二級毒品及第四級毒品之可能性甚為
    微渺。詎其於98年4 月27日一次購入含有安非他命、甲基安
    非他命、N,N-二甲基安非他命等成分之第二級毒品10包（總
    毛重3.31公克）、愷他命3 包（總毛重45.228公克），於98
    年4月30日為警查獲後，旋斥資於98年5月15日購買含有安非
    他命、甲基安非他命、N,N-二甲基安非他命等成分之第二級
    毒品11包（總毛重4.21公克，總淨重3.00公克）、含有微量
    勞拉西泮、安定（二氮平）等成分之第四級毒品150 粒，殊
    屬違常，益徵其辯解誕罔不經，無以信實。
  (四)復次，被告於警詢中供述伊施用安非他命之頻率，約為每 2
    至3日施用一次，每次施用約0.2公克左右，一粒眠約每天施
    用1粒（見98年度偵字第12847 號偵查卷第9頁）。於偵查中
    供稱其約每兩天施用安非他命一次，每次施用約0.2 公克（
    見98年度偵字第11584號偵查卷第68頁）。於原審則坦言每2
    至3日施用安非他命一次，每次施用約0.2公克，一粒眠則為
    每3、4日服用一次（見原審卷一第102頁背面至第103頁背面
    、第109頁）。足見其於98年4月27日中午某時，一次購入含
    有安非他命、甲基安非他命、N,N-二甲基安非他命等成分之
    第二級毒品10包，總毛重達3.31公克、總淨重為2.11公克，
    愷他命3 包，總毛重45.228公克，驗餘淨重亦達45.227公克
    ，僅以安非他命之總毛重計，即可供其施用15次以上，以總
    淨重計，亦得施用10次以上，以每2至3日施用一次計，猶可
    允其施用20日至45日。被告復於98年5月15日晚間7時許，一
    次購入含有安非他命、甲基安非他命、N,N-二甲基安非他命
    等成分之第二級毒品11包，總毛重4.21公克，總淨重3.00公
    克，及含有微量勞拉西泮、安定（二氮平）等成分之第四級
    毒品15 0粒等，以安非他命之總毛重計，亦足供其施用21次
    以上，以總淨重計，亦可施用15次以上，以每2至3日施用一
    次計，應可供其施用30日至63日。遑論數量高於扣案第二級
    毒品甚多之愷他命及含有微量勞拉西泮、安定（二氮平）等
    成分之第四級毒品。顯見被告前後二次購入之上揭毒品數量
    ，均遠逾其自身施用所需。又政府為杜絕毒品之氾濫，對於
    查緝販賣毒品之工作，嚴加執行，被告於本件犯行之前，已
    有多次毒品前科（見卷內本院被告前案紀錄表），設若僅為
    供自己施用所需，無何販入毒品牟利之意圖，實無平白無端
    涉險，將大量毒品隨身攜行在外之理，且其隨身攜帶之物，
    除大量毒品外，尚有分裝秤重所需之電子磅秤、及夾鏈袋等
    器具，尤與販賣毒品者之表徵相合。參以被告於警詢中曾供
    認伊所購買之毒品中，安非他命係拿來販賣（見98年度偵字
    第11584 號偵查卷第41頁），於偵查中猶坦言一次買那麼多
    毒品，是為販賣，伊頭先想說買來自己吃，後來想說買那麼
    多也沒辦法吃那麼多，到時候如果有人要就出給他們等語（
    見98年度偵字第11584 號偵查卷第69頁）。及被告迭次供明
    其購入毒品之價格較為便宜（見98年度偵字第12847 號偵查
    卷第9 頁、第38頁、原審卷一第104頁背面、第105頁背面）
    ，其販入後倘能復行賣出無礙，應可賺取價差，顯有獲取利
    潤之空間。總括上揭事證參互判斷，被告於98年4 月27日及
    98年5 月15日先後購入上開第二級、第三級、第四級毒品，
    咸基於營利意圖而為，其販入後因擬伺機賣出，遂併攜帶分
    裝秤重之器具如電子磅秤、夾鏈袋等外出，惟均未及賣出，
    即遭查獲等事實，洵堪認定。
  (五)至於被告在98年5月15日購得之第一級毒品1包，驗餘淨重僅
    有0.1454公克，已如前述，其數戔戔，為警查獲時，僅裝成
    1 袋，未刻意另行分裝成數小包，與一般販毒者往往將毒品
    分裝數袋零售之情況不侔。再者販售海洛因之刑責極重，施
    用海洛因亦為法定刑最低本刑為有期徒刑6 月以上之刑度，
    均屬我國嚴加查緝之犯罪型態，販賣或意圖販售而持有第一
    級毒品風險均極高，衡諸常情，罕見一次僅販入1 袋微量海
    洛因之情形。又被告確有多次施用第一級毒品海洛因之前科
    ，其於本案發生前後，尚因施用海洛因行為，分別經臺灣板
    橋地方法院以98年度訴字第2021號、98年度訴字第3181號、
    98年度3464號、98年度訴字第4305號、臺灣臺北地方法院98
    年度訴字第1141號等判決有罪確定，亦有本院被告前案紀錄
    表及上開刑事判決存卷可考，由附表編號2 所示海洛因之包
    裝、數量觀之，被告辯稱僅係供己施用，尚難遽斥為虛妄而
    不予採信。被告既有施用第一級毒品之習性，其購入如附表
    編號2 所示第一級毒品之數量至為幾微，又無刻意分裝情事
    ，卷內又無其他積極事證足認被告有何藉海洛因營利之意圖
    或行為，自難認被告基於營利之意圖販入如附表編號2 所示
    第一級毒品，或因其他目的購入後，另起販賣之意圖而持有
    之。被告辯稱購得如附表編號2 所示第一級毒品，僅擬供己
    施用，應堪採信。
  (六)綜上，被告辯稱其購入毒品無何營利意圖，僅供自己施用云
    云，除購入如附表編號2 所示者之部分尚堪採信外，其餘顯
    不副實，無非避就卸責之詞，無以置信。本案事證明確，被
    告犯行堪予認定，應依法論科。
貳、法律適用及論罪科刑部分：
一、被告行為後，毒品危害防制條例於98年5 月20日經總統華總
    一義字第09800125141號令修正公布第4、11、11-1、17、20
    、25條條文；並自公布後6 個月即98年11月20日施行（參98
    年6月8日法務部法檢字第0980802279號函依同條例第36條規
    定，修正條文自公布後6 個月施行）。按行為後法律有變更
    者，適用行為時之法律，但行為後之法律有利於行為人者，
    適用最有利於行為人之法律，刑法第2條第1項定有明文。修
    正後毒品危害防制條例第4 條規定：「製造、運輸、販賣第
    一級毒品者，處死刑或無期徒刑；處無期徒刑者，得併科新
    臺幣2 千萬元以下罰金。製造、運輸、販賣第二級毒品者，
    處無期徒刑或7年以上有期徒刑，得併科新臺幣1千萬元以下
    罰金。製造、運輸、販賣第三級毒品者，處5 年以上有期徒
    刑，得併科新臺幣7 百萬元以下罰金。製造、運輸、販賣第
    四級毒品者，處3年以上10年以下有期徒刑，得併科新臺幣3
    百萬元以下罰金。製造、運輸、販賣專供製造或施用毒品之
    器具者，處1 年以上7年以下有期徒刑，得併科新臺幣1百萬
    元以下罰金。前5項之未遂犯罰之。」，而修正前同條例第4
    條規定：「製造、運輸、販賣第一級毒品者，處死刑或無期
    徒刑；處無期徒刑者，得併科新臺幣1 千萬元以下罰金。製
    造、運輸、販賣第二級毒品者，處無期徒刑或7 年以上有期
    徒刑，得併科新臺幣7 百萬元以下罰金。製造、運輸、販賣
    第三級毒品者，處5年以上有期徒刑，得併科新臺幣5百萬元
    以下罰金。製造、運輸、販賣第四級毒品者，處3 年以上10
    年以下有期徒刑，得併科新臺幣3 百萬元以下罰金。製造、
    運輸、販賣專供製造或施用毒品之器具者，處1年以上7年以
    下有期徒刑，得併科新臺幣1百萬元以下罰金。前5項之未遂
    犯罰之。」經比較結果，修正後毒品危害防治條例第4 條關
    於併科罰金之規定部分其罰金數額有所提高，自屬不利被告
    。又修正前後之毒品危害防制條例第11條第1 項，其構成要
    件及刑度均無變動，惟修正前毒品危害防制條例第11條第 4
    項規定，持有毒品達一定數量者，加重其刑至二分之一，其
    標準由行政院定之。修正後毒品危害防制條例第11條第3 項
    修正為持有第一級毒品純質淨重10公克以上者，處1 年以上
    7年以下有期徒刑，得併科新臺幣100萬元以下罰金。被告持
    有如附表編號2 所示第一級毒品，淨重0.1460公克，驗餘淨
    重0.1454公克，未達轉讓持有毒品加重其刑之數量標準或修
    正後毒品危害防制條例第11條第3 項所定加重條件，無加重
    其刑或依較重處罰規定處斷之餘地，即適用舊法於被告並無
    不利。綜合比較結果，應適用修正前之舊法。
二、按海洛因、甲基安非他命、安非他命、N,N-二甲基安非他命
    、愷他命、勞拉西泮、二氮平，分別為毒品危害防制條例第
    2條第2項第1款、第2款、第3款、第4款所列之第一級毒品、
    第二級毒品、第三級毒品及第四級毒品，依法均不得販賣，
    第一級毒品及第二級毒品並不得持有。核被告甲○○於98年
    4 月27日所為，係犯修正前毒品危害防制條例第4條第2項販
    賣第二級毒品罪及同條第3 項販賣第三級毒品罪；被告以一
    販入行為觸犯上開二罪名，為想像競合犯，應依刑法第55條
    規定，從一較重之販賣第二級毒品罪處斷。被告於98年5 月
    15日所為，係犯修正前毒品危害防制條例第4條第2項販賣第
    二級毒品罪、同條第4 項販賣第四級毒品罪及同條例第11條
    第1 項持有第一級毒品罪；被告以一購入行為觸犯上開三罪
    名，為想像競合犯，應依刑法第55條規定，從一較重之販賣
    第二級毒品罪處斷。販賣毒品罪，並不以販入之後復行賣出
    為構成要件，只須以營利為目的將毒品購入或將之賣出，有
    一於此，其犯罪即已完成。至意圖販賣而持有毒品罪，則係
    行為人原無販賣營利之意圖，於購入或因其他原因取得毒品
    後，始另行起意販賣營利者而言（最高法院95年度台上字第
    3574號及96年度台上字第4860號等判決參照）。本件被告乃
    基於營利之意圖販入第二級、第三級、第四級毒品，即以營
    利之目的購入之，檢察官起訴書記載之事實，亦同此認定，
    惟竟請依毒品危害防制條第5 條第2項至第4項之意圖販賣而
    持有毒品罪論處，自有未合，應變更起訴法條；又被告購得
    如附表編號2 所示第一級毒品犯行，僅可證明係為施用之目
    的而購入持有之，未及施用即被查獲，應從其持有之行為論
    以持有第一級毒品罪；檢察官請依毒品危害防制條第5條第1
    項罪名論處，非無失當，惟持有第一級毒品之社會基本事實
    同一，其起訴法條亦應變更。被告販入第二級毒品後持有之
    ，其持有之低度行為，為販賣之高度行為所吸收，不另論罪
    。又持有第三級毒品及第四級毒品，無論持有之數量如何，
    修正前毒品危害條例均未加以處罰，自毋庸論究說明其持有
    與販賣行為間之關聯。被告曾於92年間因施用毒品犯行，經
    臺灣板橋地方法院以92年度簡字第3478號判決有期徒刑5 月
    確定；又於93年間因竊盜案件，經臺灣板橋地方法院以93年
    度簡字第2147號判處有期徒刑6 月確定。前述二案接續執行
    ，於94年3 月23日執行完畢。再於95年間因施用毒品犯行，
    經臺灣板橋地方法院以95年度簡字第5991號判決有期徒刑 6
    月確定；又於96年間因竊盜案件，經臺灣板橋地方法院以96
    年度簡字第595號判決有期徒刑6月確定；嗣據臺灣板橋地方
    法院以96年度聲字第1219號裁定減為有期徒刑3月、3月，並
    定應執行有期徒刑5 月確定，於96年9月5日執行完畢，有本
    院被告前案紀錄表在卷可憑，其受有期徒刑之執行完畢後，
    五年以內故意再犯本件有期徒刑以上各罪，為累犯，依刑法
    第47條第1 項規定，應加重其刑，惟其販賣第二級毒品罪之
    法定本刑無期徒刑部分，依法不得加重，僅得就其有期徒刑
    及得併科之罰金刑部分加重其刑。被告先後所犯販賣第二級
    毒品兩罪間，犯意各別，行為互殊，應予分論併罰。此外，
    自首以對於未發覺之罪投案而受裁判為要件，如案已發覺，
    則被告縱有投案陳述自己犯罪之事實，亦祇可謂為自白，不
    能認為自首。被告之辯護意旨雖尚雖主張被告兩次為警查獲
    ，均合於自首之要件，有刑法第62條之適用云云。惟被告第
    一次於98年4 月30日因形跡可疑為警查獲，於前往警局途中
    ，係因在警車上掉出藏放之第一級毒品海洛因，為警知悉其
    攜有毒品之情事，據以詢問被告，被告先是否認為其所有，
    嗣因警員表示要驗指紋，被告始承認為其所有，迄至警局經
    警以其為現行犯，要求被告將其餘毒品交出之事實，業經證
    人張育豪、孫玉山於原審結證歷歷（見原審卷一第82頁至第
    84頁背面、第91頁背面至第92頁）；又被告第二次為警查獲
    ，即於98年5 月19日遇警盤查臨檢時，係警方先行攔查，要
    求被告提出身分證，輸入掌電顯示被告為毒品行方不明人口
    ，警方又發現被告神色慌張、其所攜帶包包中露出磅秤及夾
    鍊袋，詢問被告，被告表示長官不要這樣等語，現場查獲警
    察依經驗法則，經判斷已合理懷疑被告攜有違禁物，嗣被告
    未抗拒，並將扣案毒品倒在巡邏車後置物箱上之事實，亦據
    證人吳蒞祥於原審結證明確（見原審卷一第215頁至第217頁
    背面），被告亦供認警察有問伊還有沒有吃藥？伊係辯稱沒
    有，警察說如果有吃的話，沒關係，趕快拿出來，伊就將毒
    品拿出來放在後車廂上面等語（見原審卷一第217 頁），足
    徵警察係依憑客觀情狀，對被告持有毒品涉有犯罪產生合理
    之懷疑後，被告因知無法逃避追究，方交出毒品扣案。合依
    上開事證，堪認被告於98年4月30日、同年5月19日兩度為警
    查獲，皆於警察發現被告涉嫌毒品犯罪後，始配合警察之要
    求交出相關物品，並非被告於警察未發覺其犯罪前，主動告
    知其犯罪而表明願受裁判，與自首之要件判然不合，要無刑
    法第62條規定適用之餘地。
三、原審以被告犯罪事證明確，予以論罪科刑，固非無見。第查
    ：(1)原判決除認定被告基於販賣第二級、第三級毒品牟利之
    故意，於98年4 月27日中午在高鐵嘉義太保站，向真實姓名
    、年籍均不詳，綽號「阿田」之人購入如原判決附表一編號
    3、5所示之第二級毒品安非他命、甲基安非他命、N,N-二甲
    基安非他命及第三級毒品愷他命之事實外，尚認定其中第三
    級毒品愷他命之部分，甲○○已與買主即真實姓名、年籍均
    不詳，綽號「小乖」、「阿煙」、「美麗」之成年人約定，
    由「小乖」、「阿煙」、「美麗」先交錢予甲○○，甲○○
    可自前述購入之愷他命中，自行取得10公克為其可獲得之利
    潤云云。倘此事實無訛，則愷他命非由被告出資，被告僅係
    代購，並從中取得愷他命10公克酬勞，則被告此部分所為，
    似屬幫助「小乖」、「阿煙」、「美麗」等人取得愷他命，
    此一事實未見諸起訴書之記載，能否該當於販入或賣出第三
    級毒品罪名，是否為起訴效力所及，均非無疑。矧被告於原
    審審理中，已明白否認「小乖」等人有何致贈愷他命10公克
    為酬之事實，改稱係合資購買愷他命（見原審卷一第107 頁
    、第111 頁），於本院尚陳明實無「小乖」、「阿煙」、「
    美麗」等人，乃伊隨口編造者，足見被告先前關於「小乖」
    、「阿煙」、「美麗」等之陳述，顯非無瑕疵可指。此外，
    遍閱全案卷證，亦無何事證足證確有「小乖」、「阿煙」、
    「美麗」等人，及被告係為取得「小乖」、「阿煙」、「美
    麗」致贈之愷他命10公克，並擬賣出之，而為「小乖」、「
    阿煙」、「美麗」購買愷他命，原審遽予認定其事實，其採
    證認事，有欠允當。(2)甲基安非他命、安非他命、N,N-二甲
    基安非他命、愷他命、勞拉西泮、二氮平，分別為毒品危害
    防制條例第2 條第2項第2款、第3款、第4款所列之第二級毒
    品、第三級毒品及第四級毒品，原判決於論罪之敘述誤載為
    其分屬毒品危害防制條例第2條第2、3、4項所規定之第二級
    毒品、第三級毒品及第四級毒品，非無違誤。(3)修正前毒品
    危害條例未對持有第三級毒品及第四級毒品之行為，課以刑
    責，持有第三級毒品及第四級毒品，無論持有之數量如何，
    修正前毒品危害條例均未加以處罰，自毋庸論究說明其持有
    與販賣行為間之關聯。原判決籠統記載被告所為，違反修正
    前毒品危害防制條第4條第2項之販賣第二級毒品罪、同條第
    3項之販賣第三級毒品罪及同條第4項之販賣第四級毒品罪。
    被告前揭持有毒品之低度行為，均已為販賣之高度行為所吸
    收，俱不另論罪云云，亦未臻妥適。(4)關於被告於98年5 月
    19日為警查扣之第二級毒品之殘渣袋8 只，已據被告供明係
    原來之袋子有破洞，伊去買新的夾鏈袋，倒到新的，所以才
    有那殘渣袋。不是施用毒品剩下的，只是袋子破掉，換到新
    的袋子（見原審卷一第108頁及本院99年6月10日審判筆錄）
    ，應屬曾盛裝被告於98年5 月15日所販入第二級毒品之殘渣
    袋。原判決認定上開殘渣袋為與本件販入行為無關之吸食行
    為所餘之物，其事實認定已有未合；又其未依檢察官之聲請
    ，另以裁定宣告沒收銷燬，竟附隨於本判決內為沒收銷燬之
    諭知，亦有未洽。(5)修正前販賣第二級毒品罪之法定本刑無
    期徒刑部分，依法不得加重，僅可就有期徒刑及得併科之罰
    金刑部分加重其刑。原判決未予區辨，概依累犯之規定一律
    加重，適用法則顯有不當。(6)被告購入如附表編號2 所示第
    一級毒品犯行，原審未予論罪，僅以不另為無罪諭知說明之
    ，非無違誤；檢察官上訴意旨指摘及此，為有理由。被告上
    訴意旨，猶執陳詞，否認有何販賣毒品罪行，雖無可採；檢
    察官上訴意旨尚指摘原判決就被告取得附表編號1 所示第一
    級毒品部分，不另為無罪之諭知，有所不當，其此部分上訴
    為無理由（詳後述）。惟原判決既有上開諸多無可維持之瑕
    疵可議，自應由本院撤銷改判。
四、爰審酌被告甲○○無視法令禁制，恣意販入毒品，助長毒品
    散布流通，危害社會治安及戕害他人健康，應予非難，兼衡
    被告前科累累，素行不佳，及其智識程度及生活狀況（國中
    肄業，家境小康，見警詢筆錄人別欄註記）、犯罪動機、目
    的、所用手段、販入毒品數量，以及犯罪後態度等一切情狀
    ，量處如主文第二項所示之刑，並定其應執行之刑，資為懲
    儆。末查：依毒品危害防制條例第18條第項前段之規定，應
    予沒收銷燬之毒品，以經查獲之第一、二級毒品為限。得依
    同條例第18條第1 項後段沒入銷燬者，專指查獲施用或持有
    之第三、四級毒品而言；倘係查獲製造、運輸、販賣、意圖
    販賣而持有、以非法方法使人施用、引誘他人施用或轉讓第
    三、四級毒品，屬同條例相關法條明文規定處罰之犯罪行為
    ，非該條項應依行政程序沒入銷燬之範圍。又同條例第19條
    第1項所定「供犯罪所用或因犯罪所得之物」，係指犯第4條
    至第9 條、第12條、第13條或第14條第1項、第2項之罪所用
    或所得之物，不包括毒品本身在內，是尚不得援用此項規定
    為第三、四級毒品之沒收依據。再同條例對於查獲之製造、
    運輸、販賣、意圖販賣而持有、以非法方法使人施用、引誘
    他人施用及轉讓第三、四級毒品之沒收，並無特別規定，如
    其行為已構成犯罪，則該毒品即屬不受法律保護之違禁物，
    應回歸刑法之適用，依刑法第38條第1項第1款之規定沒收之
    ，始為適法。本案查扣含有安非他命、甲基安非他命、N,N-
    二甲基安非他命等成分之第二級毒品10包（總毛重3.31公克
    ，總淨重2.11公克，取樣3 包，各取0.01公克驗罄，驗餘淨
    重2.08公克）及含有安非他命、甲基安非他命、N,N-二甲基
    安非他命等成分之第二級毒品11包（總毛重4.21公克，總淨
    重3.00公克，取樣3包，各取0. 01公克驗罄，驗餘淨重2.97
    公克），及曾盛裝第二級毒品之殘渣袋8 只，其內第二級毒
    品為經查獲之第二級毒品，除鑑驗用罄部分已無從沒收銷燬
    外，應依毒品危害防制條例第18條第1 項前段規定，宣告沒
    收銷燬之；其外包裝袋為其販入毒品所取得，應屬其所有，
    且供被告包裝盛放販入之毒品、避免毒品潮濕、逸漏，為供
    販入毒品所用之物，應依毒品危害防制條例第19條第1 項規
    定沒收之。扣案如附表編號2所示第一級毒品1包，其內第一
    級毒品，為經查獲之第一級毒品，除鑑驗用罄部分已無從沒
    收銷燬外，亦應依毒品危害防制條例第18條第1 項前段規定
    ，宣告沒收銷燬之；其外包裝袋為其購入第一級毒品所取得
    ，應屬其所有，且供被告包裝盛放持有之第一級毒品、避免
    其潮濕、逸漏，為供持有第一級毒品所用之物，應依刑法第
    38條第1項第2款規定沒收之。扣案愷他命3包（總毛重45.22
    8公克，抽驗其中1包，驗餘淨重45.227公克）及含有微量勞
    拉西泮、安定（二氮平）等成分之第四級毒品150 粒（總淨
    重26.55公克，取樣0.17公克驗罄，驗餘淨重26.38公克），
    其內毒品皆屬違禁物，除取樣鑑驗用罄部分外，均應依刑法
    第38條第1項第1款規定沒收之；其外包裝袋為其販入毒品所
    取得，應屬其所有，且供被告包裝盛放販入之毒品、避免毒
    品潮濕、逸漏，為供本件販入毒品所用之物，應依毒品危害
    防制條例第19條第1項規定沒收之。扣案電子磅秤2具及夾鍊
    袋57只，均為被告購買所得而屬被告所有，業據被告陳明，
    衡諸其犯罪情節，屬預備供秤重、分裝賣出毒品所用之物，
    均應依刑法第38條第1項第2款規定併予宣告沒收。本案雖另
    查扣有手機（SONY ERICSSON）1支，被告否認以此為聯絡販
    毒所用，亦無其他積極證據足認與本件犯行有關，又非違禁
    物，是未予宣告沒收，併此指明。
丙、不另為無罪諭知部分：
一、公訴意旨另略以：被告甲○○明知海洛因亦為毒品危害防制
    條例第2 條第2項第1款所規定之第一級毒品，非經許可不得
    販賣，竟基於販賣第一級毒品之意圖：於98年4 月27日在臺
    灣高鐵嘉義太保站，向「阿田」購入如附表編號1 所示之第
    一級毒品海洛因。因認被告尚涉犯毒品危害防制條例第5 條
    第1項之意圖販賣而持有第一級毒品罪嫌等語。
二、按被告未經審判證明有罪確定前，推定其為無罪；犯罪事實
    應依證據認定之，無證據不得認定犯罪事實；又不能證明被
    告犯罪或其行為不罰者，應諭知無罪之判決，刑事訴訟法第
    154條、第301條第1 項分別定有明文。次按認定不利於被告
    之事實，須依積極證據，茍積極之證據本身存有瑕疵而不足
    為不利於被告事實之認定，即應為有利於被告之認定，更不
    必有何有利之證據，而此用以證明犯罪事實之證據，猶須於
    通常一般人均不至於有所懷疑，堪予確信其已臻真實者，始
    得據以為有罪之認定，倘其證明尚未達到此一程度，而有合
    理性之懷疑存在，致使無從為有罪之確信時，即應為無罪之
    判決，此有最高法院82年度臺上字第163 號判決、76年度臺
    上字第4986號、30年度上字第816 號等判例意旨可資參照，
    而依法治國家之刑事訴訟原則，檢察官除提起公訴外，尚須
    維持公訴，負有說服責任，其舉證責任之目的，係在充分證
    明被告確有如公訴所指之犯罪事實，從而其舉證責任應存在
    於刑事訴訟程式之全程，且於舉證不足以使法院產生有罪之
    確信時，為終局之舉證責任未盡，是故，於公訴程式中用以
    證明犯罪事實證據之蒐集、提出、及說服等責任在於檢察官
    ，刑事訴訟法第161條第1項規定檢察官就被告犯罪事實，應
    負舉證責任，並指出證明之方法，即明示斯旨，至於修正前
    刑事訴訟法第163條第1項及修正後刑事訴訟法第163條第2項
    關於法院調查證據之規定，乃指法院應於訴訟當事人舉證之
    範圍內，依職權或聲請，循刑事訴訟法第164 條以下關於證
    據調查之程式及方法而為調查，以將檢察官及其他當事人之
    舉證轉換為法院之證據認知，究明證據之證據能力與證明力
    ，最高法院91年臺上字第4091號判決謂：「當事人固得聲請
    法院調查證據，而法院為發見真實，亦得依職權調查證據，
    僅於維護公平正義或對被告之利益有重大關係之事項，始應
    依職權調查之，修正刑事訴訟法第163 條第1、2項定有明文
    。故法院於當事人主導之證據調查完畢後，認為事實未臻明
    白，而卷內復有其他足認為有助於發現真實又足以影響判決
    結果之證據存在，且有調查之可能者，固得依職權調查證據
    ，但並無蒐集證據之義務；蒐集證據乃職司追訴犯罪之檢察
    官之職責，事實審法院調查證據之範圍仍以案記憶體在之證
    據為限。」暨92年臺上字第128 號判例謂：「刑事訴訟法第
    161條已於91年2月8日修正公佈，修正後同條第1項規定：檢
    察官就被告犯罪事實，應負舉證責任，並指出證明之方法。
    因此，檢察官對於起訴之犯罪事實，應負提出證據及說服之
    實質舉證責任。倘其所提出之證據，不足為被告有罪之積極
    證明，或其闡明之證明方法，無從說服法官以形成被告有罪
    之心證，基於無罪推定之原則，自應為被告無罪判決之諭知
    。」洵屬的論，可供參考。
三、訊據被告堅決否認有何販賣第一級毒品或意圖販賣而持有第
    一級毒品犯行，辯稱：伊沒有要販賣，伊係買來供自己施用
    等語。公訴意旨認本件被告另涉犯毒品危害防制條例第5 條
    第1 項意圖販賣而持有第一級毒品罪嫌，無非以扣案如附表
    編號1 所示之扣案第一級毒品海洛因及被告於警詢、偵查中
    之供述，為其主要論據。
四、茲查：
  (一)被告持有如附表編號1所示之第一級毒品海洛因1包，其數量
    僅係淨重0.3604公克，有如附表編號1 所示鑑定書存卷可稽
    ，數量甚微，且為警查獲時，僅裝成1 袋，未經刻意另行分
    裝成數小包，與一般販毒者多以固定份量（小量）分裝數袋
    之情況尚屬有別。再者販售海洛因之刑責極重，施用海洛因
    亦為法定刑最低本刑為有期徒刑6 月以上之刑度，均屬我國
    嚴加查緝之犯罪型態，販賣或意圖販售而持有第一級毒品風
    險均極高，衡諸常情，罕見一次僅販入1 袋微量海洛因之情
    形。
  (二)被告確有多次施用第一級毒品海洛因之犯罪前科，其於本案
    發生前後，尚因施用海洛因行為，分別經臺灣板橋地方法院
    以98年度訴字第2021號、98年度訴字第3181號、98年度3464
    號、98年度訴字第4305號、臺灣臺北地方法院98年度訴字第
    1141號等判決有罪確定，亦有本院被告前案紀錄表及上揭刑
    事判決存卷可考，由附表編號1 所示海洛因之包裝、數量觀
    之，被告辯稱係供己施用，尚無違常情。且被告於98年4 月
    30日為警查獲後，所排放尿液經採樣送驗結果，確呈鴉片類
    （嗎啡）陽性反應，有該委驗單、檢驗報告（見98年度偵字
    第11584 號偵查卷第84頁、第85頁）在卷可憑，被告既確有
    施用第一級毒品之惡習，且其購入第一級毒品海洛因，數量
    尚微，又無刻意分裝情事，卷內又無其他積極事證足認被告
    有何藉海洛因營利之意圖或行為，自難認被告購入如附表編
    號1 所示海洛因，乃基於營利之意圖而為，或以其他意圖購
    入後，另起販賣之意圖而持有之。
  (三)從而在欠缺其他補強證據之情況下，要難僅憑扣得如附表編
    號1 所示之第一級毒品海洛因及被告之施用海洛因之供述，
    即認定被告有何販賣第一級毒品，或意圖販賣而持有第一級
    毒品犯行。惟因檢察官認此部分犯嫌與上開經論罪科刑之販
    入毒品犯行部分有想像競合之裁判上一罪關係（原判決誤為
    實質上一罪關係，應予更正），即不另為無罪判決之諭知。
    原判決就被告購入如附表編號1 所示第一級毒品部分行為，
    同此認定，洵無違誤。
  (四)被告於98年4 月27日晚間某時，施用第一級毒品海洛因，於
    98年4 月30日0時50分許為警查獲，並扣得如附表編號1所示
    第一級毒品之犯行，另據臺灣臺北地方法院98年度訴字第11
    41號判決論處罪刑確定，有卷內該刑事判決及本院被告前案
    紀錄表可按，被告持有如附表編號1 所示第一級毒品之行為
    ，已為施用毒品行為所吸收而為該確定判決效力所及，已無
    從單就其持有如附表編號1 所示第一級毒品行為重複評價。
    又被告就其持有如附表編號1 所示第一級毒品行為，於本案
    係被訴意圖販賣而持有第一級毒品罪，而非施用第一級毒品
    罪，是其此一被訴意圖販賣而持有第一級毒品罪，不為臺灣
    臺北地方法院98年度訴字第1141號刑事確定判決之效力所及
    ，自亦無從就此一意圖販賣而持有第一級毒品罪，諭知免訴
    判決或不另為免訴之諭知。檢察官上訴意旨指摘原判決就此
    應不另為免訴判決之諭知，即無理由；如附表編號1 所示第
    一級毒品，已據臺灣臺北地方法院98年度訴字第1141號確定
    判決宣告沒收銷燬，其於本案又應不另為無罪之諭知，即無
    從附隨於本判決為何從刑之宣告，均附此敘明。
據上論結，應依刑事訴訟法第369條第1項前段、第364條、第299
條第1項前段、第300條，修正前毒品危害防制條例第4條第2項、
第3項、第4項、第11條第1項、第18條第1 項前段、第19條第1項
，刑法第2 條第1項前段、第11條前段、第47條第1項、第55條、
第51條第5款、第38條第1項第1款、第2款，判決如主文。
本案經檢察官陳傳宗到庭執行職務。
中    華    民    國    99    年    7     月     1    日
                  刑事第十二庭  審判長法  官  蔡永昌
                                      法  官  蔡國在
                                      法  官  蔡新毅
以上正本證明與原本無異。
如不服本判決，應於收受送達後10日內向本院提出上訴書狀，其
未敘述上訴之理由者並得於提起上訴後10日內向本院補提理由書
（均須按他造當事人之人數附繕本）「切勿逕送上級法院」。
                                      書記官  賴立旻
中    華    民    國    99    年    7     月    5     日
※附表
┌─┬─────┬──┬─────┬─────┐
│編│品項      │毒品│數量      │鑑定書文號│
│號│          │等級│          │          │
│  │          │    │          │          │
├─┼─────┼──┼─────┼─────┤
│1 │含有海洛因│第一│1小包     │交通部民用│
│  │（另含有Ac│級毒│          │航空局航空│
│  │etyCodeine│品  │（毛重0.56│醫務中心98│
│  │之成分）成│    │10公克，淨│年5月20日 │
│  │分        │    │重0.3610公│航藥鑑字第│
│  │          │    │克，取樣0.│0000000號 │
│  │          │    │0006公克驗│毒品鑑定書│
│  │          │    │罄，驗餘淨│          │
│  │          │    │重0.3604公│          │
│  │          │    │克）      │          │
├─┼─────┼──┼─────┼─────┤
│2 │含有海洛因│第一│1小包     │交通部民用│
│  │、6-monoet│級毒│          │航空局航空│
│  │ylmorphine│品  │（毛重0.31│醫務中心98│
│  │（另含有Ac│    │60公克，淨│年6月5日航│
│  │etyCodeine│    │重0.1460公│藥鑑字第09│
│  │、Caffeine│    │克，取樣0.│82757號毒 │
│  │、Acetta  │    │罄，驗餘淨│品鑑定書  │
│  │minophen  │    │重0.1454公│          │
│  │成分）    │    │克）      │          │
└─┴─────┴──┴─────┴─────┘
※附錄論罪科刑主要法條全文：
修正前毒品危害防制條例第4 條：
製造、運輸、販賣第一級毒品者，處死刑或無期徒刑；處無期徒
刑者，得併科新臺幣一千萬元以下罰金。
製造、運輸、販賣第二級毒品者，處無期徒刑或七年以上有期徒
刑，得併科新臺幣七百萬元以下罰金。
製造、運輸、販賣第三級毒品者，處五年以上有期徒刑，得併科
新臺幣五百萬元以下罰金。
製造、運輸、販賣第四級毒品者，處三年以上十年以下有期徒刑
，得併科新臺幣三百萬元以下罰金。
製造、運輸、販賣專供製造或施用毒品之器具者，處一年以上七
年以下有期徒刑，得併科新臺幣一百萬元以下罰金。
前五項之未遂犯罰之。
修正前毒品危害防制條例第11條：
持有第一級毒品者，處三年以下有期徒刑、拘役或新臺幣五萬元
以下罰金。
持有第二級毒品者，處二年以下有期徒刑、拘役或新臺幣三萬元
以下罰金。
持有專供製造或施用第一、二級毒品之器具者，處一年以下有期
徒刑、拘役或新臺幣一萬元以下罰金。
持有毒品達一定數量者，加重其刑至二分之一，其標準由行政院
定之。

司法院資訊處製作；財團法人民間司法改革基金會備份。
